【裁判字號】    92,自,297
【裁判日期】    920723
【裁判案由】    背信等
【裁判全文】
臺灣臺北地方法院刑事判決                          九十二年度自字第二九七號
    自  訴  人  乙○○  男  五.
    代  理  人  林復宏律師
    被      告  甲○○  男  四.
    選任辯護人  李建民律師
右列被告因背信等案件，經自訴人提起自訴，本院判決如左：
    主  文
甲○○無罪。
    理  由
一、本件自訴意旨略以：自訴人乙○○為現職簡任十職等公務員，自民國八十五年間
    起，將薪俸儉用之餘款借貸於親友，本應依法申報各出貸債權，嗣因款項進出頻
    繁，且為陸續收回出貸之資金，乃於九十一年一月初，委託被告甲○○以其本人
    之名義至華南商業銀行台北南門分行（以下簡稱華銀南門分行）開立帳戶，並於
    開立完成後將存摺、印章、提款卡及密碼通知書交予自訴人乙○○收執自用，詎
    被告甲○○意圖謀取自訴人乙○○存放於上開帳戶之存款，竟於九十一年十二月
    三日向華銀南門分行謊稱存摺、印章、金融卡等皆遺失，而辦理掛失手續，並於
    換發存摺、印鑑後盜領自訴人乙○○存放於該帳戶內之存款約一百五十餘萬元。
    因認被告甲○○上開行為涉有刑法第三百四十二條第一項之背信罪及第二百十五
    條之業務登載不實罪嫌。
二、按犯罪事實應依證據認定之，無證據不得推定其犯罪事實。又不能證明被告犯罪
    者，應諭知無罪之判決，刑事訴訟法第一百五十四條、第三百零一條第一項分別
    定有明文。又被害人所述被害情形如無瑕疵可指，而就其他方面調查又與事實相
    符，其供述始足據為判決之基礎；且自訴人之指訴，係以使被告受刑事訴追為目
    的，是其陳述是否與事實相符，仍應調查其他證據以資審認（最高法院三十二年
    上字第六五七號、五十二年台上字第一三００號判例參照）。又事實之認定，應
    憑證據，如未能發現相當證據，或證據不足以證明，自不能以推測或擬制之方法
    ，為裁判基礎；又認定犯罪事實所憑之證據，雖不以直接證據為限，間接證據亦
    包括在內；然而無論直接或間接證據，其為訴訟上之證明，須於通常一般之人均
    不致有所懷疑，而得確信其為真實之程度者，始得據為有罪之認定，倘其證明尚
    未達到此一程度，而有合理之懷疑存在時，事實審法院復已就其心證上理由予以
    闡述，敘明其如何無從為有罪之確信，因而為無罪之判決，尚不得任意指為違法
    ，最高法院四十年台上字第八六號及七十六年台上字第四九八六號分別著有判例
    可資參照。
三、本件自訴人乙○○認被告甲○○涉有刑法第三百四十二條第一項及第二百十五條
    之犯行，無非係以：被告甲○○受自訴人乙○○委託而開立帳戶借其使用，竟謊
    報遺失辦理掛失而盜領存款為其主要論據，並有其提出之存摺、印文及密碼通知
    書影本各一件在卷可稽。訊據被告甲○○固不否認其曾開立上開帳戶、辦理掛失
    手續及提領上開帳戶內款項等事實，然堅決否認有何背信及業務登載不實犯行，
    辯稱：所開立之上開帳戶係供其與自訴人乙○○共同使用，而所提領之款項均係
    其本人先前所存入之款項等語。
四、經查：按刑法第三百四十二條之背信罪，須以為他人處理事務為前提，所謂為他
    人處理事務者，係指受他人委任，而為其處理事務而言，最高法院四十九年度台
    上字第一五三０號著有判例可資參照。而被告甲○○於九十一年一月四日在華銀
    南門分行開立帳戶乙節，業經自訴人乙○○陳明在卷，且為被告甲○○所不否認
    ，並有自訴人乙○○所提出之存摺及密碼通知書影本各一件附卷可稽。又自訴人
    乙○○雖稱被告甲○○開立上開帳戶係供其所使用，惟被告甲○○則辯稱該帳戶
    係其與自訴人乙○○共同使用；然依自訴人乙○○於本院九十二年五月二十二日
    調查中陳稱：「（問：你開立這個帳戶的目的如何？）從八十五年開始就有些錢
    放點高利貸，因為我從八十六年開始因為服務單位不同，必須要申報財產，因為
    有些錢借貸在外面，數額無法確定及陸陸續續在回收款項，所以才想借用別人帳
    戶才存款。」、「（問：你當時與被告約定？）沒有任何約定，也沒有約定這個
    帳戶借多久，存摺、印章都由我保管，密碼卡是被告交給我，金融卡被告向銀行
    領出來交給我的。」、「（問：你認為被告替你處理何種事務？）從來沒有替我
    處理事務，我只是借他的名義開立帳戶。」等語，參諸自訴代理人林復宏律師於
    同日調查中陳稱：「（問：你認為被告替你處理何種事務？）我們認為就是被告
    出借名義讓我們開立帳戶。」等語，足見被告甲○○所為開立上開帳戶行為，僅
    係針對其與自訴人乙○○所為約定之履行行為，顯非為自訴人乙○○處理事務之
    行為，自難以上開背信罪名相繩。次按，刑法第二百十條所稱之偽造文書，係以
    無制作權之人冒用他人名義而制作該文書為其構成要件，是被告甲○○縱曾辦理
    掛失手續，然其所填寫之相關申請掛失文件，均係以其本人名義為之，揆諸前揭
    之說明，尚難以偽造文書罪名相繩。又按，刑法第二百十五條之從事業務者登載
    不實罪，係以從事業務之人，明知為不實之事項，而登載於其業務上作成之文書
    ，足以生損害於公眾或他人，為構成要件，屬於身分犯之一種，故非從事該項業
    務之人，除有與特定身分、關係者共犯情形，得依刑法第三十一條第一項規定處
    理外，即無成立該罪之餘地，至若他人明知為不實之事項，而使從事業務者，登
    載於其業務上作成之文書，因本條文無如同法第二百十四條（使公務員登載不實
    罪）之相類規定，法律既無處罰明文，亦不能再擴張援引間接正犯之理論論處，
    最高法院八十六年度台上字第五一二五號及八十八年度台上字第三一一六號分別
    著有判決可資參照。是被告甲○○即使係向銀行人員謊報遺失而使銀行人員同意
    其變更印鑑及存摺，核屬非從事業務之人使不知情之從事業務之人登載不實之事
    項於其業務上作成文書之行為，而現行法律並無相關之處罰明文，參諸上開之說
    明，亦難援用刑法第二百十五條之間接正犯予以處罰。綜上所述，被告甲○○所
    涉上開背信及偽造文書犯行，均屬無從證明。此外，復查無其他積極證據足資證
    明被告甲○○有何背信及偽造文書之犯行，依照前開之說明，自應為被告無罪之
    諭知。
據上論斷，應依刑事訴訟法第三百四十三條、第三百零一條第一項前段，判決如主文
。
中    華    民    國      九十二      年      七      月      二十三    日
                                      臺灣臺北地方法院刑事第九庭
                                          法  官  黃 雅 君
右正本證明與原本無異。
如不服本判決，應於判決送達後十日內向本院提出上訴狀（應抄附繕本）。
                                          書記官   黃 炎 煌
中    華    民    國      九十二      年      七      月      二十三    日


司法院資訊處製作；財團法人民間司法改革基金會備份。
